臺灣臺南地方法院刑事判決　　　　　　　　　　　　九十二年度易字第一三五五號
　　公　訴　人　臺灣台南地方法院檢察署檢察官
　　被　　　告　丙○○
右列被告因詐欺案件，經檢察官提起公訴（九十二年度偵字第四八四九號），本院判
決如左：
    主  文
丙○○幫助意圖為自己不法之所有，以詐術使人將本人之物交付，處拘役肆拾日，如
易科罰金，以銀元參佰元即新臺幣玖佰元折算壹日。
    事  實
一、丙○○有如下之前科紀錄：
  (一)、丙○○於民國（下同）八十二年間，因竊盜案件，經本院八十二年度易字第三
      四九三號判處有期徒刑二月，緩刑二年確定。
  (二)、丙○○於八十五年間因竊盜案件及違反麻醉藥品管理條例，分別經臺灣高等法
      院臺南分院以八十五年度上易字第二○七八號判處有期徒刑一年二月及五年六
      月確定，而於八十六年一月二十二日入監執行，後於八十九年十月二十七日假
      釋付保護管束。
  (三)、丙○○於九十一年間因詐欺案件，經臺灣高等法院臺南分院以九十一年度上易
      字第九八四號判處有期徒刑五月確定。
  (四)、丙○○因於假釋期間另犯他罪，經撤銷假釋，而自九十二年四月二十四日起執
      行殘刑，現仍執行中。
二、丙○○於九十一年七月二十四日，因缺錢花用，見報上刊登收購銀行存摺之廣告
    ，即撥打廣告電話後，基於幫助不詳姓名、年籍之成年男子詐騙金錢之不確定故
    意，先依該不明男子之指示，在臺南市○○路與民族路交岔路口處之台新國際商
    業銀行股份有限公司臺南分行（下稱台新銀行）開設帳戶，旋即在該分行前，將
    其當日所開設台新銀行之00000000000000000號帳戶之存摺一
    本及提款卡一張，以新臺幣三千元之代價售予該人。嗣該不詳姓名之人即基於為
    自己不法所有之意圖，利用報紙刊登友訊廣告傳播公司徵才廣告，並冒用李建男
    之個人身分資料，向臺灣大哥大股份有限公司所申辦之0000000000號
    行動電話易付卡電話，為聯絡工具，誘使亟需工作之甲○○於九十一年八月三十
    日撥打上開電話與該不詳姓名人士聯絡，由該不詳姓名人士以電話向甲○○佯稱
    ：工作月薪為四萬五千元，公司可先支付半個月薪資，惟需甲○○先依指示將郵
    局帳號資料匯入，以便公司先行撥領半月薪水云云，致甲○○陷於錯誤，而於當
    日下午二時四十分許，在臺北縣永和市○○路郵局以電話聯絡方式，將其郵政儲
    金匯業局帳戶○五二五三七─六號提供予該不詳人士，再依該不詳人士電話指示
    操作自動櫃員機，而將郵局帳戶內之二萬六千五百元轉帳匯入丙○○前開帳戶內
    ，甲○○發現郵局帳戶存款僅剩二十四元，始知受騙。
三、案經甲○○訴由臺灣板橋地方法院檢察署檢察官呈請臺灣高等法院檢察署檢察長
    令轉臺灣臺南地方法院檢察署檢察官偵查起訴。
    理  由
一、訊據被告丙○○固不否認因缺錢花用，而於九十一年七月二十四日將前開台新銀
    行帳號存摺及提款卡以三千元代價售予該姓名不詳男子，嗣後即未再使用該帳號
    存摺之事實，惟矢口否認有何詐欺之意圖，辯稱：沒有幫助詐欺之故意云云。
二、惟經本院查：
    (一)右揭告訴人甲○○見報上刊載徵才廣告，並依廣告上所載電話0000000
      000號撥打後，依不詳人士電話指示，操作自動櫃員機後，致其郵局帳號內
      存款二萬六千五百元匯入被告前開帳戶內等情節，業據告訴人於警詢及檢察官
      偵查時指訴綦詳（參見臺灣板橋地方法院檢察署九十一年度發查字第二四五五
      號卷第三頁背面、九十二年度他字第九○七號第三頁至第五頁），並有刊載聯
      絡電話0000000000號之友訊廣告傳播公司徵才廣告報紙影本一紙、
      郵政儲金匯業局自動櫃員機明細表影本二紙在卷可資佐證（參見臺灣板橋地方
      法院檢察署九十二年度他字第九○七號卷第六頁），並有台新國際商業銀行九
      十二年九月三日台新作集字第九二四一七九號函附之被告台新銀行帳戶開戶資
      及資金往來明細一份可資參酌（參見臺灣臺南地方法院九十二年度偵字第四八
      四九號卷第二十六頁至三十三頁）。此外，報紙上登載電話00000000
      00號，經臺灣板橋地方法院檢察署檢察官發交臺北縣警察局向臺灣大哥大股
      份有限公司查詢之結果，電話用戶名稱係黎建男、國民身分證統一編號為Ｚ0
      00000000號、帳單地址則為臺北縣永和市○○街七五巷十弄十一號四
      樓，此有臺灣大哥大股份有限公司基本資料查詢表一紙在卷為憑，然國民身分
      證統一編號為Ｚ000000000號之人為李建男，而臺北縣永和市○○街
      七五巷十弄十一號四樓屋主為陳珠，並經傳訊李建男、依址查訪陳珠後，
      認係李建男個人資料遭人冒用及帳單地址並無黎建男等情節，業據臺北縣政府
      警察局九十二年三月七日北警刑字第○九二○○○一八八六號函復在卷（參見
      臺灣板橋地方法院檢察署九十一年度發查字第二四五五卷第十八頁），足認告
      訴人所撥打之電話係不詳人士冒用他人名義申請之電話。從而，告訴人因不明
      人士諉稱有工作機會，公司將先撥半個月薪水而陷於錯誤，進而依不明人士之
      電話指示，將二萬六千五百元款項匯入被告台新銀行之帳號內之事實，應堪認
      定。
    (二)次按被告係依報上收購存摺及提款卡之廣告，而以電話與不明人士聯絡，並依
      指示而開設台新銀行帳戶，於交付存摺及提款卡時，並收取代價三千元之情節
      ，業據其於本院審理時自承在卷（參見本院九十三年六月十六日審理筆錄），
      被告既明知該帳戶已賣斷，而無再行取回帳戶使用權之意思，故其交付存摺、
      提款卡乙節，即係出賣帳戶，而一般人至郵局或銀行開設帳戶並非難事，如非
      係以洗錢、詐欺等不法之犯罪目的，依常理並無隱匿自己使用帳戶之必要，而
      收購他人帳戶，要無疑義，此亦為一般具社會閱歷之國民所應具有之常識，故
      被告以現金交換提供帳戶之使用權予不詳姓名之他人，其確有幫助他人詐欺之
      不確定故意存在，至為明確。
    (三)綜上各情相互參酌，被告提供上開帳戶予姓名、年籍不詳之成年男子詐財使用
      ，既可預見該人係為掩飾或隱匿因詐欺行為所得財物之用，且告訴人確有因而
      陷於錯誤，並且匯款二萬六千五百元至被告前揭帳戶內之事實，是被告顯有幫
      助姓名、年籍不詳之成年男子詐欺之不確定故意存在，至為灼然。故被告矢口
      否認上情，顯係臨訟諉責飾卸之詞，難信為真，本案事證明確，被告之犯行洵
      堪認定。
三、按在犯罪者實施犯罪行為前有所參與，其參與者之行為究竟認為從犯之行為，抑
    應認為共同正犯之行為，應視左列情形而定：一、他人已決意犯罪，如以犯罪意
    思助成其犯罪之實現者，或與以物質上之助力，或與以精神上之助力，皆為從犯
    ；他人犯罪雖已決意，若以犯罪意思促成其犯罪之實現，如就犯罪實行之方法犯
    罪實施之順序而有所表示，應認為共同正犯，不能認為從犯，蓋在如斯情形之下
    ，其表示之意見已構成犯罪者實施犯罪行為之內容，不啻加工於犯罪之實現也。
    二、上述之「助成」及「促成」情形，應以程度之高低（程度高為正犯，程度低
    為從犯）及其行為是否構成實施犯罪行為之內容為標準。且最高法院民刑事庭會
    議亦認區別正犯及從犯之標準如為：（一）以自己犯罪之意思而參與犯罪構成要
    件之行為者為正犯。（二）以幫助他人犯罪之意思而參與犯罪構成要件之行為者
    為正犯。（三）以幫助他人犯罪之意思而參與，其所參與之行為，為犯罪構成要
    件以外之行為者，為從犯。（四）以自己犯罪之意思而參與，其所參與之行為，
    為犯罪構成要件以外之行為者，為正犯。查本件被告幫助姓名、年籍不詳之成年
    男子為詐欺之犯行，核其所為，係犯刑法第三十條第一項前段、第三百三十九條
    第一項之詐欺取財罪之從犯。被告係基於幫助之犯意為之，為幫助犯，應依刑法
    第三十條第二項，依正犯之刑減輕之。爰審酌被告有如事實欄所載之前科紀錄，
    此有臺灣高等法院被告全國前案紀錄表一份，素行不佳，犯罪之動機、目的係貪
    圖不法利益、手段非輕，不思正途賺取錢財，竟因貪圖私利而提供帳戶幫助他人
    詐欺，助長他人犯罪，增加政府查緝困難，危害財產安全、社會穩定及於本院審
    理時坦承將帳戶存摺及提款卡賣出之態度等一切情狀，量處如主文所示之刑，並
    諭知如服科罰金之標準。
據上論斷，應依刑事訴訟法第二百九十九條第一項前段，刑法第三十條第一項前段、
第三百三十九條第一項、第三十條第二項、第四十一條第一項前段，罰金罰鍰提高標
準條例第一條前段、第二條，現行法規所定貨幣單位折算新臺幣條例第二條，判決如
主文。
本案經檢察官林仲斌偵查後提起公訴；主任檢察官乙○○到庭執行職務。
中      華      民      國      九十三      年    六    月    三十      日
                                  臺灣臺南地方法院刑事第三庭
                                  審判長  法  官  蘇  義  洲
                                          法  官  朱  中  和
                                          法  官  洪  士  傑
右正本證明與原本無異。
如不服本判決，應於判決送達後十日內，向本院提出上訴狀。
                                          書記官  李  佩  珊
中      華      民      國      九十三      年    七    月     一       日
